臺灣臺北地方法院刑事判決　　　　　　　　　　　　　　九十年度自字第五五八號
　　自　訴　人　乙○○
　　　　　　　　丁○○
　　共　　　同
　　自訴代理人　劉紀翔律師
　　被　　　告　甲○○
　　選任辯護人　楊雅棠
　　被　　　告　己○○
右列被告因詐欺等案件，經自訴人提起自訴，本院判決如左：
    主  文
甲○○、己○○均無罪。
    理  由
一、自訴意旨略以：甲○○與己○○為夫妻，共同經營設於臺北市○○街五一號之融
    琦國際有限公司（下稱融琦公司），竟基於共同意圖為自己不法所有之概括犯意
    ，於民國八十四年底向自訴人乙○○、丁○○夫婦詐稱，雙方可用融琦公司的名
    義合作進口橄欖油，進口橄欖油之資金由自訴人提供，內銷貨款收入均存入融琦
    公司專戶帳戶中，專戶帳戶之印章由自訴人保管，貨到後次日起三個月即可以開
    始分紅，甲○○與己○○所可分得之紅利全數用來清償甲○○之前積欠自訴人乙○○之債務，而使自訴人二人陷於錯誤，誤以為可控制資金收入及支出狀況，而
    於八十五年一月一日與甲○○、己○○簽訂合作協議書，並共同前往臺北國際商
    業銀行東門分行（下稱臺北商銀東門分行）開立融琦公司之帳戶以供存入合作期
    間銷售橄欖油之貨款，且由自訴人乙○○保管其中一顆印章，嗣甲○○、己○○
    遂以融琦公司進口二個橄欖油貨櫃為由，使自訴人於八十五年一月至五月間，陸
    續交付進口信用狀號碼為六ＡＱＱＺ0000000000號之橄欖油貨櫃（下
    稱第一個貨櫃）新臺幣（下同）二百五十九萬八千三百五十一元之資金及進口信
    用狀號碼六ＡＱＱＺ0000000000號之橄欖油貨櫃（下稱第二個貨櫃）
    二百八十五萬四千五百六十元之資金，迄至八十五年五月底，自訴人要求結算第
    一個貨櫃之紅利，甲○○及己○○推稱第一個貨櫃之銷貨所得已轉供進口信用狀
    號碼六ＡＱＱＺ0000000000號之橄欖油貨櫃（下稱第三個貨櫃），使
    自訴人心生懷疑而發現甲○○、己○○未將銷貨所得存入融琦公司之帳戶中，經
    自訴人一再催討，未能獲合理的解決，自訴人乃要求甲○○、己○○返還所有出
    資，遂由甲○○提出進口第一個貨櫃及第二個貨櫃之進口結匯單據、保險費收據
    、報關收費通知單、融琦公司八十五年三月、五月、六月之損益表、月報表、出
    貨單及費用計算單計算出資及紅利，而於八十五年九月十五日交付到期日八十六
    年三月十五日、金額七百萬元之本票一紙以充出資及紅利之返還，惟屆期均未兌
    現，迄今仍未償還，因認甲○○、己○○共犯刑法第三百三十九條第一項之詐欺
    取財罪嫌等語。
二、按犯罪事實應依證據認定之，無證據不得推定其犯罪事實，又不能證明被告犯罪
    者，應諭知無罪之判決，刑事訴訟法第一百五十四條、第三百零一條第一項分別
    定有明文。次按刑法第三百三十九條第一項詐欺罪之成立，以意圖為自己或第三
    人不法所有，以詐術使人將本人或第三人之物交付為要件，最高法院著有四十六
    年臺上字第二六○號判例要旨可參。
三、自訴人認甲○○、己○○共犯詐欺取財罪嫌，係以雙方間所簽訂之合作契約書、
    甲○○所簽發如附表所示之票據、進口第一個貨櫃、第二個貨櫃及第三個貨櫃之
    進口結匯單據、保險費收據、報關收費通知單、自訴人臺北區中小企業銀行東門
    分行（下稱臺北中小企銀東門分行）及彰化銀行之存摺、甲○○及己○○提供融
    琦公司八十五年三月、五月、六月之損益表、月報表、出貨單、費用計算單及自
    訴人二人與甲○○於八十八年十二月八日對話之錄音帶譯文為其依據。訊據甲○○、己○○固承認於八十五年一月一日間有與自訴人簽訂合作進口橄欖油協議之
    情，惟甲○○、己○○均堅決否認有何詐欺行為，甲○○辯稱：乙○○所提供之
    不動產無法設定抵押供融琦公司融資開立信用狀，所以雙方之合作契約無法執行
    ，且尚未取得新的橄欖油品牌，伊遂向自訴人提議同時進行潤滑油及橄欖油之生
    意，拿自訴人交付的部分資金進行潤滑油的生意，部分資金則用來向融琦公司買
    橄欖油再轉賣他人，因伊無力償還自訴人提供資金之利息，而自訴人要求以投資
    方式計算高於利息之紅利，伊遂取融琦公司關於第一個貨櫃及第二個貨櫃之進口
    結匯單據、保險費收據、報關收費通知單及八十五年三月、五月、六月之損益表
    、月報表、出貨單、費用計算單交付自訴人以計算投資所可得之紅利，再加總紅
    利及出資開立金額七百萬元之本票交付自訴人等語；己○○則辯稱：因乙○○所
    提供之不動產無法設定抵押供融琦公司融資開立信用狀，未執行且已終止雙方之
    合作契約，融琦公司在臺北商銀東門分行之帳戶業於八十五年三月間經乙○○提
    供印章辦理戶頭結清，伊並未收到自訴人所指二個貨櫃之進口資金，且該二個貨
    櫃之進口資金係由融琦公司自行出資等語，經查：
（一）自訴人與甲○○、己○○於八十五年一月一日簽訂進口橄欖油之合作契約，該
      契約並於同年月二十三日經本院公證處公證人公證，因自訴人乙○○並非融琦
      公司之股東，其依據合作契約第二條第一項所提出之不動產並無法設定抵押權
      融資貸款供融琦公司開立信用狀等情，自訴人業已供述明確，且甲○○及己○○亦不否認，並有雙方簽訂之合作契約書、本院（己）八十五年度認字第一三
      二一號認證書在卷足參，自堪信上開事實為真實。
（二）至於雙方之合作契約事後是否有執行或已解除一節，自訴人乙○○雖稱：伊所
      提供之不動產無法為融琦公司設定抵押權融資，所以伊才以支付現金的方式交
      付進口第一個貨櫃及第二個貨櫃之費用共五百四十五萬二千九百一十一元與甲○○，融琦公司進口第一個貨櫃及第二個貨櫃之進口結匯單據、保險費收據、
      報關收費通知單及八十五年三月、五月、六月之損益表、月報表、出貨單、費
      用計算單有的是甲○○交付的，有的是己○○和融琦公司的會計小姐一起交付
      的，事後會算紅利是跟甲○○一人彙算的等語，惟查：
    (1)融琦公司於臺北商銀東門分行之帳戶，確於八十五年一月十八日依據合作契約
      第六條之約定變更印鑑加入自訴人乙○○之印鑑，需融琦公司、己○○及自訴
      人乙○○之三個印章方可取款，而該帳戶自八十五年一月一日起至同年三月二
      十二日結清時止，均無往來進出資料，且結清時將餘款一千六百九十六元均提
      出，此有臺北商銀東門分行於九十年十一月二十二日、同年十二月二十八日所
      發北商銀東門（○九○）字第○○○七一號、北商銀東門（○九○）字第○○○七九號函附客戶歷史資料查詢明細表、印鑑卡、結清時之取款憑條、變更印
      鑑申請書（分別參見本院卷宗第一○○頁、一○一頁及第一六六頁至第一六九
      頁）在卷可參，自訴人亦稱：結清時取款憑條上之印章確為其所蓋等語（本院
      九十一年三月八日訊問筆錄第一一頁），另參諸合作契約第八條第一項之約定
      ，丁方（即自訴人乙○○）如因其提供之不動產無法辦理抵押權設定取得貸款
      時，甲方（即己○○）得逕行解除契約，且自訴人乙○○所提供之不動產確無
      法辦理抵押權設定取得貸款已如前述，足見於八十五年一月十八日時，雙方確
      有執行合作契約而前往銀行將融琦公司之帳戶變更印鑑使自訴人得以控制融琦
      公司資金之進出，然因自訴人乙○○提供之不動產無法辦理抵押權設定取得貸
      款，而依據契約約定己○○本可解除契約，且參以融琦公司帳戶於八十五年三
      月二十二日經自訴人乙○○提供印章而結清之情，足認己○○所辯事後因自訴
      人乙○○所提供之不動產無法設定抵押權取得貸款而解除契約之詞，堪予採信
      。至於自訴人所稱：伊不清楚為何蓋取款憑條之印章，可能是要領取事務費用
      之支出，不清楚也不可能辦理結清帳戶云云，因融琦公司變更印鑑所加入自訴
      人乙○○之印章為自訴人乙○○其他銀行之印鑑章，而一般情況自訴人乙○○
      均不會將該印鑑章交與他人，自訴人乙○○於本院中業已供述明確可憑（參見
      本院九十一年二月一日訊問筆錄第八頁、九十一年三月八日訊問筆錄第八頁）
      ，且若有執行合作契約，則自訴人自可運用匯款轉帳至融琦公司帳戶之方式交
      付進口貨櫃所需之資金以保障其權利並控制融琦公司資金之進出，自訴人捨匯
      款轉帳而選擇用現金交付甲○○，實難證明所交付之現金係供融琦公司進口第
      一個貨櫃及第二個貨櫃之用，況結清時取款憑條之金額僅一千六百九十六元，
      金額甚小亦非整數，是自訴人所稱不清楚、不可能結清帳戶而可能是為了提出
      事務費用而蓋章云云，顯與事理常情不符，難以採信。
    (2)關於自訴人提出融琦公司進口第一個貨櫃及第二個貨櫃之進口結匯單據、八十
      五年三月、五月、六月之損益表、月報表、出貨單、費用計算單，己○○否認
      係由其所交付，甲○○於本院審理中則稱：因為乙○○所提供之不動產無法為
      融琦公司設定抵押權，導致合作契約便無法進行，伊遂向自訴人提議另行成立
      公司進口橄欖油及潤滑油，乙○○才提供資金，因為伊無法償還利息，而且自
      訴人希望以投資之方式來計算高餘利息之紅利，所以伊才將融琦公司的進口貨
      櫃之單據及損益表、月報表、出貨單、費用計算單交給乙○○以計算可能之紅
      利，彙算後連同資金及紅利共七百萬元，伊才開立如附表編號一之本票等語，
      且參諸證人即於八十五年三月間在融琦公司任職之會計小姐戊○○到庭結證稱
      ：自訴人提出八十五年三月損益表、月報表、送貨單是己○○要伊製作的，製
      作完畢後只交給己○○，並沒有其他人跟伊索取，並不知道為何三月份的損益
      表只做到十八日，但與伊離職的時間頗近，乙○○會來公司找甲○○，但不清
      楚乙○○找甲○○做什麼，乙○○也沒有要我做什麼事情等語（參見本院九十
      一年四月十九日訊問筆錄），證人即於八十五年五、六月間在融琦公司任職之
      會計小姐丙○○亦到庭結證稱：自訴人提出八十五年五月、六月之費用計算單
      、損益表、月報表都是己○○要伊製作的，並不記得為何同時的損益表要做三
      張數字不一樣的，乙○○來公司都是找甲○○，印象中沒有找己○○，而且乙○○不能也沒有指揮伊做事，乙○○並沒有跟伊要過資料，沒有拿帳簿或送貨
      單給乙○○等語（參見本院八月九日審判筆錄），可證自訴人所提出之上開資
      料並非由己○○或融琦公司之會計小姐所交付，而甲○○交付融琦公司之上開
      資料與自訴人之原因或有其他，尚難僅憑上開資料為甲○○事後交付自訴人而
      甲○○係融琦公司負責人己○○之配偶即謂雙方間之進口橄欖油之合作契約業
      已執行。
    (3)至於自訴人所提出之臺北中小企銀東門分行、彰化銀行之存摺，雖於八十五年
      二月十日及三月二十一日分別有提款二百一十萬元、一百七十七萬五千元，而
      甲○○亦自承由自訴人處收得上開款項，然上開二筆款項均係現金提款，並非
      轉帳匯入融琦公司之帳戶，且自訴人亦未提出融琦公司收受上開款項之證明，
      實難僅憑上開提款紀錄及甲○○收受款項之情遽論上開二筆款項係由融琦公司
      收受以進口第一個貨櫃及第二個貨櫃。另觀諸自訴人提出其與甲○○於八十八
      年十二月八日之談話譯文，參與談話之人僅自訴人二人及甲○○，己○○並未
      參與，且由談話內容上下文，僅足證甲○○確由自訴人處取得款項，但並無從
      推論甲○○所取得之款項係用來為融琦公司進口橄欖油。而自訴人提出如附表
      所示之票據，均為甲○○個人所簽發，且由附表所示票據簽發之日期，可知甲○○與自訴人乙○○就彼等間之債權債務關係曾多次達成協議，己○○及融琦
      公司均不曾參與，倘如自訴人所訴，自訴人何以不要求己○○及融琦公司償還
      所交付以進口橄欖油貨櫃款項，又何以不即對融琦公司及己○○為訴訟上之請
      求而俟數年之後始提起本件自訴，是自訴人提出如附表所示之票據亦難證明自
      訴人有出資供融琦公司進口橄欖油貨櫃。
（三）綜上各節，自訴人與甲○○、己○○於八十五年一月一日所簽訂之合作契約，
      業因自訴人乙○○所提供之不動產無法為融琦公司設定抵押權取得貸款而由己○○解除契約，並經自訴人乙○○提供印章將雙方約定之融琦公司專戶帳戶結
      清，自訴人自無可能再提出現金交與融琦公司用以進口橄欖油，是自訴人交付
      現金與甲○○當係基於其與甲○○之其他約定，自訴人所提出之證據均無法證
      明甲○○與己○○共犯詐欺罪嫌之犯行，此外，復查無其他積極證據，足資證
      明甲○○及己○○確有共犯詐欺取財之犯行，揆諸首揭規定及說明，本案既不
      能證明甲○○及己○○犯罪，即應為無罪判決之諭知，以免冤抑。
四、至於甲○○確自自訴人處收受數百萬元款項一節，因自訴人否認係基於其他原因
    事實而交付，且該其他原因事實亦難認與本件自訴屬同一原因事實，實難認自訴
    人就該部分有訴追之意，而甲○○未經融琦公司許可而取得融琦公司資料部分，
    是否另涉有其他犯行，因本院對於自訴人提起自訴之部分為無罪判決如上所述，
    尚難認與本件自訴有裁判上一罪之關係，是本院就上開二部分均無從併與審理，
    附此敘明。
據上論斷，應依刑事訴訟法第三百四十三條、第三百零一條第一項，判決如主文。
中      華      民      國    九十一    年      八      月     三十     日
                              臺灣臺北地方法院刑事第一庭
                                  審判長法  官    陳興邦
                                        法  官    吳燁山
                                        法  官    唐于智
右正本證明與原本無異。
如不服本判決，應於判決送達後十日內向本院提出上訴狀(應抄附繕本)。
                                        書記官    陳俐妙
中      華    民      國    九十一    年      八      月     三十     日
附表
┌──┬─────────────────────┬──────────┐
│編號│  票據上記載之事項及數量                  │備註                │
├──┼─────────────────────┼──────────┤
│一  │  發票人甲○○、發票日八十五年九月十五日、│自訴人主張此張本票係│
│    │  到期日八十六年三月十五日、金額七百萬元之│計算所有出資及紅利後│
│    │  本票一張                                │，甲○○所開立      │
├──┼─────────────────────┼──────────┤
│二  │  發票人甲○○、發票日八十五年十二月十五日│自訴人主張此張支票係│
│    │  、受款人乙○○、金額五百五十萬元之支票一│代表甲○○於合作橄欖│
│    │  張                                      │進口前所積欠乙○○之│
│    │                                          │債務                │
├──┼─────────────────────┼──────────┤
│三  │  發票人甲○○、發票日八十五年十二月三十一│同上                │
│    │  日、受款人乙○○、金額二百九十萬元之支票│                    │
│    │  一張                                    │                    │
├──┼─────────────────────┼──────────┤
│四  │  發票人甲○○、發票日八十六年四月一日、受│自訴人主張為解決陳正│
│    │  款人乙○○、到期日八十六年四月起至八十九│克、己○○所積欠共一│
│    │  年三月止金額十一萬一千五百元之本票共三十│千五百四十萬元（即二│
│    │  六張（每月一張）                        │百九十萬元加五百五十│
│    │                                          │萬元加七百萬元）所開│
│    │                                          │立之支票            │
├──┼─────────────────────┼──────────┤
│五  │  發票人甲○○、發票日八十六年四月一日、受│同上                │
│    │  款人乙○○、到期日八十六年四月起至八十九│                    │
│    │  年三月止金額十九萬二千五百元之本票共三十│                    │
│    │  六張（每月一張）                        │                    │
├──┼─────────────────────┼──────────┤
│六  │  發票人甲○○、發票日八十六年四月一日、受│同上                │
│    │  款人乙○○、到期日八十六年四月起至八十九│                    │
│    │  年三月止金額二十四萬五千元之本票共三十六│                    │
│    │  張（每月一張）                          │                    │
└──┴─────────────────────┴──────────┘
